【裁判字號】    89,裁,1266
【裁判日期】    891012
【裁判案由】    分割登記
【裁判全文】
最  高  行  政  法  院  裁  定                  八十九年度裁字第一二六六號
    原      告 臺灣省石門農田水利會
    代  表  人 甲 ○ ○
    訴訟代理人 范 振 星  律師
    被      告 桃園縣八德地政事務所
    代  表  人 吳 世 真
    訴訟代理人 賴 素 珠
               邱 顯 政
右當事人間因分割登記事件，原告不服台灣省政府中華民國八十八年六月三十日八八
府訴一字第一五五六三六號再訴願決定，關於請求撤銷合併、分割共有物回復原狀部
分提起行政訴訟，本院裁定如左︰
    主  文
原告之訴駁回。
訴訟費用由原告負擔。
    理  由
按提起行政訴訟，須以經過合法之訴願及再訴願程序，此觀舊行政訴訟法第一條第一
項之規定自明。又訴願自機關之行政處分書或決定書達到之次日起，應於三十日內提
起之，為舊訴願法第九條第一項所明定。經查本件坐落桃園縣八德市○○段九五○之
一二、九五○之一四、九五○之二七、九五○之二九、九五○之三○地號土地為原告
所有，於民國八十三年七月十九日由原告及案外人帖金鳳共同向桃園地政事務所申請
，與案外人帖金鳳所有同段九五○之六、九五○之二○、九五○之二一、九五○之二
二地號土地合併登記（收件號碼：桃字第四二二○六）為同段九五○之六地號土地，
同時由合併後之九五○之六地號土地分割為同段九五○之六、九五○之四六地號土地
（收件：四二二○七號、四二二○八號），原告於該項登記後，即於八十四年七月十
四日以石農財字第三七七六號函桃園地政事務所（本件業務於八十四年九月一日被告
成立後移由被告辦理）提出異議，請求撤銷前開登記，經該所查明上開合併、分割登
記有瑕疵，爰於八十四年九月二日地一字第四八五三號函請被告續辦更正登記，同時
原告亦於八十四年七月十四日向被告申請撤銷上開登記，恢復原有未合併分割前登記
位置、面積，被告於八十四年九月二十日以八四德地一字第四七八號函原告略以「說
明四、依土地登記規則第一三二條規定歉難辦理塗銷更正登記：：」，否准其所請，
該函即為本件之原處分，原告不服該函，於八十四年十一月十八日以石農財字第六三
一一號函致被告略以：收悉上開原處分函外，並請求為依職權逕為撤銷，回復原登記
，以維護其權益。被告於同年、月二十九日以八四德地一字第一四九五號函與原處分
相同內容覆原告，惟該函並非另一新處分，僅是處分後之事實陳述等情，有土地登記
申請書、桃園縣八德地政事務所八十四年九月二十日八四德地一字第四七八號、八十
四年十一月二十九日八四德地一字第一四九五號函、台灣省石門農田水利會八十四年
十一月十八日以石農財字第六三一一號函影本附卷可稽。從而，本件原告已於八十四
年十一月十八日前收悉原處分之事實，堪以認定，則計其三十日之提起訴願期間，至
遲應自八十四年十一月十九日起算，至同年十二月十八日屆滿，詎原告遲至八十七年
八月三日始提起訴願，亦有訴願書上加蓋收文條戮在卷可按，揆諸首開規定，顯逾提
起訴願之三十日不變期間，其提起訴願，為不合法。一再訴願決定就此部分有所論述
，亦不得認其已遵守前開法定期間。原告起訴雖稱被告為合併分割登記處分行為，均
未通知原告，訴願期間即無從起算云云。查本件合併、分割登記係由原告與案外人帖
金鳳共同申請，有土地登記申請書影本在卷可稽，所述為不足採。嗣後原告雖屢向被
告函請撤銷前開土地合併分割登記及一再訴願均為實體判斷，並不影響上開已確定之
事實，從而原告之訴為不合法，自應予以駁回，其餘實體上之主張，自毋庸予以審酌
，併此敘明。
據上論結，本件原告之訴為不合法，爰依行政訴訟法施行法第二條前段、行政訴訟法
第一百零七條第一項第十款、第一百零四條、民事訴訟法第九十五條、七十八條，裁
定如主文。
中    華    民    國     八十九      年      十      月      十二       日
                    最 高 行 政 法 院  第 五 庭
                                審 判 長 法  官      廖  政  雄
                                         法  官      廖  宏  明
                                         法  官      趙  永  康
                                         法  官      林  清  祥
                                         法  官      姜  仁  脩
右  正  本  證  明  與  原  本  無  異
                                         法院書記官  張  惠  美
中    華    民    國     八十九      年      十      月      十二       日


司法院資訊處製作；財團法人民間司法改革基金會備份。
